臺灣新竹地方法院刑事判決
111年度金訴字第178號
公  訴  人  臺灣新竹地方檢察署檢察官
被      告  曾泳智


                （現在法務部○○○○○○○○附設勒戒所）
上列被告因違反洗錢防制法等案件，經檢察官提起公訴（110年
度偵字第12208、13723號），嗣被告於準備程序中就被訴事實為
有罪之陳述，經本院告知簡式審判程序之旨，並聽取被告與公訴
人之意見後，本院合議庭裁定由受命法官獨任進行簡式審判程序
，判決如下：
    主  文
曾泳智犯如附表三所示之14罪，各處如附表三「罪刑主文」欄所
示之刑。
未扣案之現金新臺幣18783元沒收，於全部或一部不能沒收或不
宜執行沒收時，追徵其價額。
    事  實
曾泳智於民國110年間，加入某含陳志豪、李美蓉（均經檢察官
另行偵辦）及其他真實身分不詳之成年人（含「麥拉倫」、「法
拉驢」）所屬三人以上、以實施詐術為手段所組成之詐欺集團（
所涉參與犯罪組織之犯行由檢察官另行起訴），而先後為下列犯
行：
一、於110年4月22日，曾泳智擔任協助與詐欺集團高層接洽之工
    作（3號），陳志豪擔任領取詐欺贓款之車手工作（1號），
    李美蓉擔任把風、收水及將贓款轉交車手頭之工作（2號）
    。由陳志豪先在南投縣地區領取裝有人頭帳戶金融卡之包裹
    後，乘坐高鐵至新竹縣竹北市高鐵新竹站與李美蓉、曾泳智
    會合，陳志豪再使用曾泳智提供之筆記型電腦更改金融卡密
    碼後，另由真實姓名年籍不詳之詐欺集團機房成員，於如附
    表一（即起訴書附表二）所示之時間，致電如附表一所示之
    人，施用如附表一所示之詐術，致如附表一所示之人均陷於
    錯誤，而於如附表一所示之匯款時間，匯款如附表一所示之
    金額至如附表一所示之人頭金融帳戶中，隨後由陳志豪、李
    美蓉於如附表一所示之提領時間，至如附表一所示之地點提
    領詐得款項後，將款項帶往曾泳智在新竹安捷國際酒店入住
    之房間清點，隨後由李美蓉將款項上交予真實姓名年籍不詳
    之詐欺集團成員取得，期間並由曾泳智協助與詐欺集團高層
    聯繫，事後曾泳智則分得當日提領總金額之1%作為報酬（經
    以附表一各被害人受害金額進行估算，約為新臺幣【下同】
    2695元），以此方式掩飾、隱匿犯罪所得之去向及所在。嗣
    如附表一所示之人察覺受騙後報警處理，經警循線查悉上情
    。
二、於110年6月3日，由曾泳智擔任將贓款轉交車手頭及協助與
    詐欺集團高層接洽之工作（3號），陳志豪擔任領取詐欺贓
    款之車手工作（1號），李美蓉擔任把風及收水工作（2號）
    。曾泳智先駕駛RBX-5963號租賃小客車搭載陳志豪、李美蓉
    前往新竹市城隍廟附近並使用筆記型電腦更改人頭帳戶之金
    融卡密碼後，將人頭帳戶金融卡交予陳志豪、李美蓉用以提
    領詐得款項，曾泳智則先前往新竹市某處之旅館與詐騙集團
    高層聯繫並指揮陳志豪、李美蓉提款，另由真實姓名年籍不
    詳之詐騙集團機房成員，於如附表二（即起訴書附表一）所
    示之時間，致電如附表二所示之人，施用如附表二所示之詐
    術，致如附表二所示之人均陷於錯誤，而於如附表二所示之
    匯款時間，匯款如附表二所示之金額至如附表二所示之人頭
    金融帳戶，隨後由陳志豪、李美蓉於如附表二所示之提領時
    間，至如附表二所示之地點提領詐得款項後，將款項交予曾
    泳智，由曾泳智轉交予真實姓名年籍不詳之詐欺集團成員取
    得，事後曾泳智則分得當日提領總金額之3%作為報酬（經以
    附表二各被害人受害金額進行估算，約為16088元），以此
    方式掩飾、隱匿犯罪所得之去向及所在。
　　嗣經如附表一、二所示林怡婷等14人察覺受騙後報警處理，
    經警循線查悉上情。
    理  由
（為利精簡，案內相關人於初次提及後將適度省略稱謂）
一、被告曾泳智對於前揭犯罪事實於警詢、偵查及審理中均坦承
    不諱（110偵13723卷【下稱偵卷一】第3-8頁、110偵12208
    卷【下稱偵卷二】第12-15、295-297頁、院卷第136、153頁
    ），而其前揭自白，除經證人陳志豪、李美蓉、證人即出借
    資料供被告租用RBX-5963號自用小客車之許凱楠分別於警詢
    中證述明確（偵卷一第12-17、22-26頁、偵卷二第5-8、19-
    21頁），及附表一、二所示各人頭帳戶之交易明細、相關AT
    M監視錄影截圖、被告與陳志豪及李美蓉於110年4月22日進
    入新竹安捷國際酒店之監視錄影截圖、其等於110年6月3日
    與RBX-5963號租賃小客車於案發地點周遭經拍攝之監視錄影
    截圖、RBX-5963號租賃小客車出租資料可佐之外（偵卷一第
    58、61、62-72頁、偵卷二第24-39、161-163頁），另有如
    附表三「補強證據」欄所示之補強證據等在卷可查，足認被
    告自白與事實相符，是本案事證明確，被告所為均堪認定，
    應予依法論科。
二、法律適用：
  ㈠核被告所為，均係犯刑法第339條之4第1項第2款之三人以上
    共同詐欺取財罪，及洗錢防制法第14條第1項、第2條第2款
    之洗錢罪。又被告本案各次參與如附表一、二所示犯行，各
    係以一行為，同時觸犯上開2罪名，均為想像競合犯，應分
    別從一重之三人以上共同詐欺取財罪處斷（共14罪）。
  ㈡又詐欺集團分工細緻，被告雖未自始至終參與各階段之犯行
    ，且無證據證明與撥打電話詐騙相關被害人之機房成員間彼
    此相識，然依現今詐欺集團詐騙之犯罪型態及模式，其等就
    所屬詐欺集團成員以本案手法行騙，當為主觀上所已預見之
    範圍，其等復在如事實欄所示犯行之合同犯意內，分擔犯罪
    行為之一部，而相互利用其他詐欺集團成員之部分行為以遂
    行犯罪之目的，自難謂無犯意聯絡及行為分擔，而應就共同
    意思範圍內之全部行為負責，故被告、陳志豪、李美蓉「麥
    拉倫」、「法拉驢」及其等所屬詐欺集團之成員間，就如附
    表一、二所示之行為，均有犯意聯絡及行為分擔，應依刑法
    第28條之規定論以共同正犯。被告所犯如附表一、二所示之
    14次三人以上共同詐欺取財罪，犯意各別，行為互殊，應予
    分論併罰。
  ㈢檢察官並未主張被告構成累犯，是本案尚無從認定被告構成
    累犯（最高法院110年度台上字第5660號判決意旨參照）。
    且司法院大法官釋字第775號解釋意旨所提出之「特別惡性
    」、「刑罰反應力薄弱」等累犯加重要件既然均屬於人格責
    任論之特別預防目的，本應以個案中可認為行為人具有極為
    明顯且特殊之不法與罪責非難必要為其前提較妥，而非由法
    院在現有刑事司法能量實際上難以判定行為人個人情狀有無
    固有缺陷的前提下逕予擅斷，故相關前科紀錄於量刑審酌中
    之素行部分予以參考即為已足。
三、量刑審酌：
　㈠爰以行為人之責任為基礎，審酌本案與刑法第57條各款規定
    相適合之事實暨其他一切情狀（含相關被害人遭詐騙之金額
    ，被告於詐欺集團中擔任之角色，其於本院審判中自白符合
    洗錢防制法第16條第2項之減刑規定等），分別量處如附表
    三「罪刑主文」欄所示之刑；又依刑事訴訟法第310條之2準
    用同法第454條第1項規定，上開審酌細節並非行刑事簡式審
    判程序判決之必要記載事項，爰不另予詳細敘明。
　㈡又按數罪併罰之案件，無庸於每一個案判決時定其應執行刑
    ，如待被告所犯數罪全部確定後，於執行時始由檢察官聲請
    法院裁定執行刑，不但能保障被告之聽審權，符合正當法律
    程序，更可提升刑罰之可預測性，減少不必要之重複裁判，
    避免違反一事不再理原則情事之發生（最高法院110年度台
    抗大字第489號裁定意旨參照），被告本案雖犯數罪，為尊
    重上開最高法院刑事大法庭之統一見解，本案爰不另定其執
    行刑，併此敘明。
四、沒收：
　　未扣案依刑法第38條之2第1項進行估算之被告本案犯罪所得
    ，共計為18783元，均為被告本案犯罪所得（依附表一、二
    各被害人受害金額，乘以被告於偵查中所述之分潤成數，附
    表一部分為2695元、附表二部分為16088），且曾經被告取
    得事實上支配權，而為屬於被告之物，應依刑法第38條之1
    第1項、第3項規定宣告沒收，於全部或一部不能沒收或不宜
    執行沒收時，追徵其價額。
據上論斷，應依刑事訴訟法第273條之1第1項、第299條第1項前
段，判決如主文。
本案經檢察官洪期榮提起公訴，由檢察官邱宇謙到庭執行職務。
中　　華　　民　　國　　111 　年　　9 　　月　　6 　　日
                  刑事第一庭  法　官  黃沛文
以上正本證明與原本無異。
如不服本判決應於收受本判決後20日內向本院提出上訴書狀，上
訴書狀應敘述具體理由。上訴書狀未敘述上訴理由者，應於上訴
期間屆滿後20日內補提理由書狀於本院(均須按他造當事人之人
數附繕本 )「切勿逕送上級法院」。 
中　　華　　民　　國　　111 　年　　9 　　月　　6 　　日
                              書記官  林欣緣

附錄本判決論罪法條：
中華民國刑法第339條之4第1項第2款
犯詐欺罪而有下列情形之一者，處1年以上7年以下有期徒刑，得
併科1百萬元以下罰金：
二、三人以上共同犯之。
　
洗錢防制法第2條第2款
本法所稱洗錢，指下列行為：
二、掩飾或隱匿特定犯罪所得之本質、來源、去向、所在、所有
    權、處分權或其他權益者。

洗錢防制法第14條第1項
有第2條各款所列洗錢行為者，處7年以下有期徒刑，併科新臺幣
5百萬元以下罰金。

附表一
編號 被害人 詐騙手法、匯款時間、匯款金額 人頭帳戶 提領時間 提領地點 提領金額 1 林怡婷 於110年4月22日下午4時25分許，以電話與林怡婷聯絡，佯稱其網路購物訂單誤遭扣款，須依指示取消等語，致林怡婷陷於錯誤，於同日下午6時9分、6時12分許，分別轉帳49985元、49562元至右列人頭帳戶。 台北富邦銀行帳號00000000000000號帳戶 110年4月22日下午6時20分 玉山銀行六家分行 20000元     同日下午6時20分  20000元     同日下午6時21分  20000元     同日下午6時24分 國泰世華銀行六家分行 20000元     同日下午6時25分  19000元 2 鄭允娟 於110年4月22日晚間以電話與鄭允娟聯絡，佯稱其網路購物誤設為VIP超級會員，須依指示以網路轉帳方式解除設定等語，致鄭允娟陷於錯誤，於同日晚間7時16分、7時36分、7時44分許，分別轉帳29985元、49985元、49985元至右列人頭帳戶內。 郵局帳號00000000000000號帳戶 110年4月22日晚間7時25分 六家火車站郵局 30000元     同日晚間7時45分  60000元     同日晚間7時46分  40000元 3 林哲永 於110年4月22日下午3時24分以電話與林哲永聯絡，佯稱其購物遭誤設為經銷商，須依指示以網路轉帳方式解除設定等語，致林哲永陷於錯誤，於同日晚間8時3分許，轉帳30004元至右列人頭帳戶內。 台北富邦銀行帳號00000000000000號帳戶 110年4月22日晚間8時9分 六家火車站郵局 20000元     同日晚間8時10分  10000元 4 李嘉珣 於110年4月22日透過通訊軟體與李嘉珣聯絡，佯稱欲出售iPhone 12手機等語，致李嘉珣陷於錯誤，於同日晚間8時9分許，轉帳10000元至右列人頭帳戶內。 郵局帳號00000000000000號帳戶 110年4月22日晚間8時35分 六家火車站郵局 10000元 

附表二
編號 被害人 詐騙手法、匯款時間、匯款金額 人頭帳戶 提領時間 提領地點 提領金額 1 許繼文 於110年6月2日晚間9時33分許以電話與許繼文聯絡，佯稱其網路購物誤設多次扣款，須依指示操作網路銀行解除設定等語，致許繼文陷於錯誤依指示於110年6月3日下午4時46分、4時48分許，分別匯款99986元、50109元至右列人頭帳戶內 台北富邦銀行帳號00000000000000號帳戶 110年6月3日下午4時53分 安泰銀行新竹分行 20000元 (已扣除手續費5元)     同日下午4時54分  20000元 (已扣除手續費5元)     同日下午4時55分  20000元 (已扣除手續費5元)     同日下午4時57分  20000元 (已扣除手續費5元)     同日下午4時57分  20000元 (已扣除手續費5元)     同日下午 5時2分 新竹第三信用合作社市中分社 20000元 (已扣除手續費5元)     同日下午5時2分  20000元 (已扣除手續費5元)     同日下午5時3分  10000元 (已扣除手續費5元) 2 許仕琪 於110年6月3日下午5時許使用通訊軟體與許仕琪聯絡，佯稱因銀行帳戶誤設扣款設定，須依指示操作網路銀行云云，致許仕琪陷於錯誤，依指示於110年6月3日下午5時58分、晚間6時3分許，分別匯款39833元、39833元至右列人頭帳戶內 兆豐銀行帳號00000000000號帳戶 110年6月3日晚間6時4分 台中銀行新竹分行 20000元     同日晚間6時5分  20000元     同日晚間6時6分  20000元     同日晚間6時7分  19000元 3 李宜璇 於110年6月2日晚間5時6分許以電話與李宜璇聯絡，佯稱因網路購物商家系統遭駭客入侵，將遭重複扣款，須依指示操作ATM及網路銀行云云，致李宜璇陷入錯誤，依指示於110年6月3日晚間6時54分、7時2分許，分別匯款30123元、3015元至右列人頭帳戶內 國泰世華銀行帳號000000000000號帳戶 110年6月3日晚間6時59分 安泰銀行新竹分行 20000元     同日晚間7時  20000元     同日晚間7時1分  20000元     同日晚間 7時2分  20000元     同日晚間7時2分  20000元     同日晚間7時3分  20000元     同日晚間7時4分  20000元     同日晚間7時4分  20000元     同日晚間7時5分  20000元     同日晚間7時6分  20000元 4 羅鈞諺 於110年6月3日下午6時32分許以電話與羅鈞諺聯絡，佯稱其網路購物誤設定為批發商，須依指示操作ATM解除設定等語，致羅鈞諺陷於錯誤，於同日晚間6時55分、8時55分許，分別轉帳31123元、29985元至右列人頭帳戶內 台北富邦銀行帳號00000000000000號帳戶 110年6月3日晚間7時37分 安泰銀行新竹分行 20000元 (已扣除手續費5元)     同日晚間7時39分  3000元 (已扣除手續費5元) 5 曾文輝 於110年6月3日晚間7時許以電話與曾文輝聯絡，佯稱其網路購物誤設定為VIP，須依指示操作ATM解除設定等語，致曾文輝陷於錯誤，於同日晚間8時5分許，轉帳29985元至右列人頭帳戶內。  110年6月3日晚間8時11分 華南銀行新竹分行 20000元 (已扣除手續費5元)     同日晚間8時12分  20000元 (已扣除手續費5元) 6 李羽襄 於110年6月3日晚間7時48分許以電話與李羽襄聯絡，佯稱其網路購物誤設定為高級會員將遭扣款，須依指示操作銀行轉帳系統解除等語，致李羽襄陷於錯誤，於同日晚間8時6分許，轉帳34123元至右列人頭帳戶內。         同日晚間8時13分  20000元 (已扣除手續費5元) 7 曾崇閔 於110年6月3日晚間8時33分許以電話與曾崇閔聯絡，佯稱將其設定為經銷商，須依指示操作ATM解除設定等語，致曾重閔陷於錯誤，於同日晚間8時58分許，轉帳5050元至右列人頭帳戶內。  同日晚間8時13分  10000元 (已扣除手續費5元)     同日晚間9時13分 新竹第一信用合作社城中分社 20000元 (已扣除手續費5元)     同日晚間9時14分  20000元 (已扣除手續費5元)     同日晚間9時15分  1000元 (已扣除手續費5元) 8 莊濰甄 於110年6月3日下午6時43分許以電話與莊濰甄聯絡，佯稱其網路購物系統遭竊、簽帳金融卡遭扣款，須依指示操作網路銀行解除設定等語，致莊維甄陷於錯誤，於同日晚間8時7分許，轉帳29020元至右列人頭帳戶內。 郵局帳號00000000000000號帳戶 110年6月3日晚間8時39分 新竹英明街郵局 60000元  9 鄧婉婷 於110年6月3日晚間以電話與鄧婉婷聯絡，佯稱其遭誤設為高級會員，須依指示操作ATM解除設定等語，致鄧婉婷陷於錯誤，於同日晚間8時26分、8時31分許，分別轉帳49985元、49985元至右列人頭帳戶內。  110年6月3日晚間8時39分  60000元     同日晚間8時44分 新光銀行新竹分行 20000元 (已扣除手續費5元) 10 王詩閔 於110年6月3日以電話與王詩閔聯絡，佯稱其網路購物誤設為高級會員，須依指示以網路轉帳方式解除設定等語，致王詩閔陷於錯誤，於同日晚間8時27分許，轉帳14123元至右列人頭帳戶內。  同日晚間8時45分  3000元 (已扣除手續費5元) 


附表三
編號 事實 補強證據  罪刑主文（均以各被害人實際受害金額為量刑依據） 1 附表一編號1 證人林怡婷於警詢中之證述（偵卷一第31-33頁）、其相關報案紀錄及警方通報紀錄、其提出之相關匯款紀錄（偵卷一第34-37頁）  曾泳智犯三人以上共同詐欺取財罪，處有期徒刑壹年肆月。 2 附表一編號2 證人鄭允娟於警詢中之證述（偵卷一第37-38頁）、其相關報案紀錄及警方通報紀錄、其提出之相關匯款紀錄（偵卷一第39-43頁）  曾泳智犯三人以上共同詐欺取財罪，處有期徒刑壹年肆月。 3 附表一編號3 證人林哲永於警詢中之證述（偵卷一第43-44頁）、其相關報案紀錄及警方通報紀錄、其提出之相關匯款紀錄（偵卷一第46-48頁）  曾泳智犯三人以上共同詐欺取財罪，處有期徒刑壹年參月。 4 附表一編號4 證人李嘉珣於警詢中之證述（偵卷一第48-50頁）、其相關報案紀錄及警方通報紀錄、其提出之相關匯款紀錄及遭詐網頁、詐欺集團成員以取信傳送之身分證件（偵卷一第51-53頁）  曾泳智犯三人以上共同詐欺取財罪，處有期徒刑壹年參月。 5 附表二編號1 證人許繼文於警詢中之證述（偵卷二第42-44頁）、其相關報案紀錄及警方通報紀錄、其提出之相關匯款紀錄（偵卷二第40、45-47、54、59、64頁）  曾泳智犯三人以上共同詐欺取財罪，處有期徒刑壹年肆月。 6 附表二編號2 證人許仕琪於警詢中之證述（偵卷二第66-68頁）、其相關報案紀錄及警方通報紀錄、其提出之相關匯款紀錄及與詐欺集團成員之通話紀錄（偵卷二第65、68-74頁）  曾泳智犯三人以上共同詐欺取財罪，處有期徒刑壹年參月。 7 附表二編號3 證人李宜璇於警詢中之證述（偵卷二第76-77頁）、其相關報案紀錄及警方通報紀錄、其提出之相關匯款紀錄（偵卷二第75、78-79、82-84、86頁）  曾泳智犯三人以上共同詐欺取財罪，處有期徒刑壹年參月。 8 附表二編號4 證人羅鈞諺於警詢中之證述（偵卷二第88-89頁）、其相關報案紀錄及警方通報紀錄、其提出之相關匯款紀錄（偵卷二第90-91、93-94、97頁）  曾泳智犯三人以上共同詐欺取財罪，處有期徒刑壹年參月。 9 附表二編號5 證人曾文輝於警詢中之證述（偵卷二第100-101頁）、其相關報案紀錄及警方通報紀錄、其提出之相關匯款紀錄（偵卷二第98、101-107頁）  曾泳智犯三人以上共同詐欺取財罪，處有期徒刑壹年參月。 10 附表二編號6 證人李羽襄於警詢中之證述（偵卷二第109-110頁）、其相關報案紀錄及警方通報紀錄、其提出之相關匯款紀錄（偵卷二第108、110-114頁）  曾泳智犯三人以上共同詐欺取財罪，處有期徒刑壹年參月。 11 附表二編號7 證人曾崇閔於警詢中之證述（偵卷二第116-117頁）、其相關報案紀錄及警方通報紀錄、其提出之相關匯款紀錄（偵卷二第115、118-119、121-123頁）  曾泳智犯三人以上共同詐欺取財罪，處有期徒刑壹年貳月。 12 附表二編號8 證人莊濰甄於警詢中之證述（偵卷二第124-125頁）、其相關報案紀錄及警方通報紀錄、其提出之相關匯款紀錄及與詐欺集團成員之通話紀錄（偵卷二第125-127、130、132頁）  曾泳智犯三人以上共同詐欺取財罪，處有期徒刑壹年參月。 13 附表二編號9 證人鄧婉婷於警詢中之證述（偵卷二第134-135頁）、其相關報案紀錄及警方通報紀錄、其提出之相關匯款紀錄（偵卷二第133、137、140-141、143頁）  曾泳智犯三人以上共同詐欺取財罪，處有期徒刑壹年肆月。 14 附表二編號10 證人王詩閔於警詢中之證述（偵卷二第144-145頁）、其相關報案紀錄及警方通報紀錄、其提出之相關匯款紀錄（偵卷二第146-147頁）  曾泳智犯三人以上共同詐欺取財罪，處有期徒刑壹年參月。